【裁判字號】    88,訴,518
【裁判日期】    900330
【裁判案由】    業務過失致死等
【裁判全文】
臺灣新竹地方法院刑事判決                          八十八年度訴字第五一八號
    公  訴  人  臺灣新竹地方法院檢察署檢察官
    被      告  丙○○○股份有限公司
    兼右代表人  己○○
    共      同
    選任辯護人  耿淑穎律師
右列被告等因業務過失致死等案件，經檢察官聲請簡易判決處刑 (八十八年度偵字第
七二六○號)，本院竹東簡易庭簽改依通常程序審理，本院判決如左：
    主  文
己○○從事業務之人，因業務上之過失致人於死，處有期徒刑柒月。緩刑參年，緩刑
期內付保護管束。
丙○○○股份有限公司違反雇主對防止機械、器具、設備等引起之危害應有符合標準
之必要安全衛生設備之規定，科罰金新臺幣參萬元。
    事  實
一、己○○係設於新竹縣橫山鄉橫山村蔗廓一二五號之丙○○○股份有限公司 (下稱
    詠崧公司)之負責人，詠崧公司於上址經營製磚業務，己○○自八十三年九月十
    三日起以詠崧公司名義雇用徐昌爐在該公司內之製磚工廠擔任雜工，為從事業務
    之人，同時為勞工安全衛生法所規定之雇主，本應注意勞工於工廠內輸送帶清掃
    製磚殘餘泥土時，應使該機械停止運轉或設置護罩、護圍等符合標準之必要安全
    設備，以防止勞工清掃泥土時被輸送機械捲入之危害，而依當時之情形又無不能
    注意上開防止機械設備引起危害之情形，竟疏於注意而違反前揭應注意事項，致
    徐昌爐於八十八年六月七日下午四時許，在上開工廠清掃輸送帶掉落之泥土時，
    右手不慎被正在運轉且未設置護罩、護圍之輸送帶尾輪捲入，受有胸部鈍力損傷
    等傷害，經送醫急救後仍不治死亡。
二、案經新竹縣警察局橫山分局報告臺灣新竹地方法院檢察署檢察官相驗後自動檢舉
    偵查聲請簡易判決處刑，本院竹東簡易庭簽改依通常程序審理。
    理  由
一、經查被告詠崧公司、己○○對於未使輸送帶停止運轉或設置護罩、護圍之情形下
    ，使所僱用之雜工徐昌爐清掃該輸送帶殘餘泥土，致使徐昌爐右手不慎被輸送帶
    尾輪捲入，受有胸部鈍力損傷等傷害而不治死亡等情，均坦白承認，核與証人戊○○、乙○○等人証述情節大致相符，而被害人徐昌爐確因被正運轉且未設置護
    罩、護圍之輸送帶尾輪捲入，致受有嚴重之胸部鈍力傷害而不治死亡等情，亦經
    臺灣新竹地方法院檢察署檢察官督同法醫師相驗屬實，製有勘驗筆錄、相驗屍體
    証明書及驗斷書等件在卷足憑，此外並有現場圖、現場照片、屍體照片及行政院
    勞工委員會北區勞動檢查所職業災害檢查報告書等件在卷可資佐証，堪認被告上
    開自白與事實相符。被告己○○雖另辯稱伊僅係詠崧公司之掛名負責人而已，該
    公司另設有廠長戊○○負責管理工廠事務，伊並未勞工安全衛生法所規定之雇主
    等等，惟查：(1)被告己○○於八十八年六月七日警詢時供述：伊係詠崧公司之負
    責人，發生本件意外時伊立即趕至公司，將被害人徐昌爐送醫等語；於八十八年
    十月十九日偵查時供述：伊平時都有在公司處理業務等語；另於本院八十九年二
    月二十九日審理時供述：詠崧公司辦公室與工廠均設於新竹縣橫山鄉橫山村蔗廓
    一二五號內，伊負責公司業務，偶而會巡看廠務，詠崧公司另聘有業務人員等語
    。(2)証人戊○○於八十八年十月十九日偵查中証述：「 (問己○○有在該公司上
    班、管理業務？)有。」等語；另於本院八十九年四月十一日審理時証述：董事
    長會監督磚燒得好不好，我將徐昌爐救出後有通知己○○，因他是董事長又住附
 近等語。(3)証人即詠崧公司燒磚工人於本院九十年三月二十七日審理時証述：己○○偶而會來巡看我們工作等語，証人即詠崧公司之助理會計丁○○於本院九十
    年三月二十七日審理時証稱：己○○平日工作項目伊並不清楚，但公司每個星期
    開一次廠務、業務會議，己○○均會與會等語，証人即詠崧公司製磚工人甲○○
    於本院九十年三月二十七日審理時証述：己○○到公司時會全工廠巡視，也曾看
    過我工作等語。(4)由此可見，被告己○○並非只負責拓展業務而對於詠崧公司之
    工廠事務毫不參與甚明，否則何以戊○○於本件意外事故發生時立即通報被告己○○知悉？被告己○○又何以平時仍巡看廠務、並於戊○○通知本件意外立即趕
    往處理、解決？被告己○○既係詠崧公司登記負責人，又實際參與公司業務、工
    廠事務，自合於勞工安全衛生法所規範之「雇主」無疑，被告己○○上開所辯，
    尚不足採。(5)按雇主對於防止機械、器具、設備等引起之危害，應有符合標準之
    必要安全衛生設備；又雇主對於機械之掃除、上油、檢查、修理、調整有導致危
    害勞工之虞者，應使該機械停止運轉，或於危險之部分設置護罩或護圍等設備，
    勞工安全衛生法第五條第一項第一款、勞工安全衛生設施規則第五十七條分別定
    有明文，本件被告詠崧公司及己○○疏於注意上開規定致所雇員工徐昌爐清掃輸
    送帶殘餘泥土時，不慎被輸送帶捲入受有嚴重鈍力傷致死，被告己○○自難辭責
    。本件事証明確，被告詠崧公司、己○○上開犯行堪予認定，應予依法論科。
二、核被告詠崧公司違反勞工安全衛生法第五條第一項第一款之規定，致發生勞工安
    全衛生法第二十八條第二項第一款之死亡職業災害，應依勞工安全衛生法第三十
    一條第二項之罪論處。被告己○○為該公司之負責人，因業務上之過失違反勞工
    安全衛生法第五條第一項第一款之規定造成被害人徐昌爐死亡之職業災害，係犯
    刑法第二百七十六條第二項之業務過失致人於死罪及勞工安全衛生法第三十一條
    第一項之罪，被告己○○一行為觸犯上開二罪，應依刑法第五十五條想像競合之
    規定從一較重之後罪處斷 (最高法院八十七年六月十六日八十七年度第六次刑事
    庭會議決議參照)。爰審酌被告詠崧公司及己○○違反規定之情節、於事故發生?
    彯H即與死者家屬達成和解，有和解書影面附卷可稽 (見本院卷第八二頁)，以及
    被告己○○犯後仍飾詞伊非「雇主」等一切情狀，分別對被告量處如主文所示之
   刑，以示懲儆。末查，被告己○○未曾受有期徒刑以上刑之宣告，有臺灣高等法
    院被告全國前案紀錄表在卷可稽，犯後已以被告詠崧公司名義與被害人徐昌爐家
    屬達成和解，其經歷此次偵、審程序後應能知所警愓，本院認為前開對其所宣告
    之刑，以暫不執行為適當，爰併予宣告緩刑三年，並於緩刑期內付保護管束，以
    導正其對「雇主」法律責任之認識，並啟自新兼觀後效。
據上論斷，應依刑事訴訟法第四百五十二條、第二百九十九條第一項前段，勞工安全
衛生法第三十一條第一項、第二項，刑法第十一條前段、第二百七十六條第二項、第
五十五條、第七十四條第一款，第九十三條第一項，罰金罰鍰提高標準條例第一條前
段，判決如主文。
本案經檢察官吳佳倩到庭執行職務。
中     華     民     國      九十      年      三      月     三十      日
                            臺灣新竹地方法院刑事第二庭
                                法  官  王  永  春
右正本證明與原本無異。
如不服本判決，應於判決送達後十日內向本院提出上訴狀( 應附繕本 )，上訴於
臺灣高等法院。
                                書記官  馮  玉  玲
中     華     民     國      九十  年      三      月     三十      日
附錄論罪科刑法條：
刑法第二百七十六條第二項
從事業務之人，因業務上之過失犯前項之罪者，處五年以下有期徒刑或拘役，得併科
三千元以下罰金。
勞工安全衛生法第三十一條
違反第五條第一項或第八條第一項之規定，致發生第二十八條第二項第一款之職業災
害者，處三年以下有期徒刑﹑拘役或科或併科新台幣十五萬元以下罰金。
法人犯前項之罪者，除處罰其負責人外，對該法人亦科以前項之罰金。


司法院資訊處製作；財團法人民間司法改革基金會備份。
